# 子公司受托出租母公司拥有的房地产之会计处理

提问人：ephemera 时间：2018-03-12 22:25:54
陈版主、各位前辈：
最近审计时遇到一个案例，试着做了一些分析，不知道是否正确，请各位方便时给予指导，多谢、多谢！
【案例概述】甲公司为A股上市公司，其在上海市杨浦、黄浦、徐汇等地分别拥有多处房地产，该等房地产权属均属属于甲公司，无权属争议。 2016 年，甲公司设立全资子公司乙公司，委托乙公司将上述房地产以经营租赁方式出租，乙公司为租户提供相应的物业服务，物业收入与租金相比，不具有重要性。另，甲公司与乙公司约定：取得的租金收入归乙公司所有，同时每年乙公司按租金一定比例上交管理费给甲公司。
【试析】 1 、乙公司个别报表上不应将所出租的房地产确认为投资性房地产。因为根据《企业会计准则讲解 2010 》的规定，用于出租的建筑物应当是企业拥有产权的建筑物，本案例中乙公司作为独立法人，对该等房地产无产权，故不应确认投资性房地产。乙公司可以确认租金收入，并将支付给母公司（甲）管理费和直接与出租业务相关的支出确认为成本。
2 、甲公司个别报表上可以将所出租的房地产确认为投资性房地产。因为乙公司上交给甲公司的管理费，本质上相当于甲以低价出租给乙，然后乙以市场价格出租给集团外企业。在甲的个别报表上，乙公司上缴的管理费相当于租金收入，（成本模式下）房地产折旧/摊销相当于成本。
3 、合并报表层面，确认投资性房地产，以乙公司取得租金为收入，以甲公司账面折旧/摊销为成本。

回答人：chenyiwei
母公司委托子公司出租归母公司所有的房产，租金归子公司所有，子公司只向母公司缴纳管理费，则应区分两种情况处理： 1 、房屋所有权上的主要风险和报酬已经转移给子公司：此时应由子公司确认一项投资性房地产和资本公积，母公司将该房产的账面价值转入对子公司的股权投资，后续在子公司账面确认租金收入，以及房产折旧（假设采用成本模式，下同）。 2 、房屋所有权上的主要风险和报酬仍在母公司，此时房产仍为母公司的资产，相应地子公司相当于从母公司经营租入后再对外转租，子公司交给母公司的管理费低于市场租金的部分，按权益性交易原则处理，子公司确认租金费用和资本公积，母公司确认租金收入和对子公司投资成本。 合并报表层面，上述两种情况均需完整抵销内部交易。

提问人：ephemera 时间：2018-03-13 12:14:52
非常感谢陈老师的回复，您辛苦了！ 不好意思，能否再请教一下，权益性交易除了《企业会计准则解释第 5 号》之外，在IFRS中是否有更详细的规定或者指引。多谢！

回答人：chenyiwei
IFRS中除了概念框架中对此有所提及以外，各准则和解释实际上没有专门提到过权益性交易的概念。